臺灣高雄地方法院刑事判決　　　　　110年度審交易字第401號

公　訴　人　臺灣高雄地方檢察署檢察官
被　　　告　李泊樺


上列被告因過失傷害案件，經檢察官提起公訴（110 年度偵字第
8894號），本院判決如下：
    主  文
李泊樺無罪。
    理  由
一、公訴意旨略以：被告李泊樺於民國110 年1 月18日7 時20分
    許，駕駛車牌號碼000-0000號自用小客車（下稱本案車輛）
    ，自高雄市○○區○○○路○○000 號路燈桿後方路邊停車
    格（下稱本案停車格）駛出時，本應注意汽車起駛前應顯示
    方向燈，注意前後左右有無障礙或車輛行人，並應讓行進中
    之車輛行人優先通行，而依當時天候晴、日間自然光線、柏
    油路面乾燥、無缺陷、無障礙物、視距良好，並無不能注意
    之情事，竟疏未注意即貿然駛出，適有告訴人林登進於該停
    車格前方路旁整理車輛橡膠塑帶，被告因疏未注意避開告訴
    人即貿然駛出，以致其駕駛之本案車輛右後輪輾壓告訴人左
    後腳踝，致告訴人受有左踝壓砸傷之傷害。因認被告涉犯刑
    法第284 條前段之過失傷害罪嫌等語。
二、按犯罪事實應依證據認定之，無證據不得認定犯罪事實；不
    能證明被告犯罪者，應諭知無罪之判決，刑事訴訟法第154
    條第2 項、第301 條第1 項分別定有明文。又認定犯罪事實
    所憑之證據，雖不以直接證據為限，間接證據亦包括在內，
    然而無論直接或間接證據，其為訴訟上之證明，須於通常一
    般之人均不致有所懷疑，而得確信其為真實之程度者，始得
    據為有罪之認定，倘其證明尚未達到此一程度，而有合理之
    懷疑存在時，事實審法院在心證上無從為有罪之確信，自應
    為無罪之判決。末按刑法第14條第1 項之無認識過失，係指
    行為人對於犯罪事實之發生，有應注意之義務，且按當時情
    節，係能注意，而不注意者而言。至行為是否違反注意義務
    ，不只在於結果發生之原因，而且尚在於結果乃基於違反注
    意要求或注意義務所造成者，並應以行為人在客觀上得否預
    見並避免法益侵害結果為其要件。是刑法上過失責任之成立
    ，除客觀上注意義務之違反外，尚須以行為人對於犯罪之結
    果有預見可能性及迴避結果可能性，且結果之發生與行為人
    之過失間，有相當因果之關聯性，方足當之（最高法院109
    年度台上字第458 號判決意旨參照）。
三、公訴意旨認被告涉犯刑法第284 條前段之過失傷害罪嫌，乃
    以被告於警詢及偵查中之供述、告訴人於警詢及偵查中之指
    訴，以及道路交通事故現場圖、道路交通事故調查報告表■■
    、■■-1、道路交通事故談話紀錄表、高雄市立小港醫院診斷
    證明書、檢察事務官製作之勘驗報告各1 份；現場照片3 張
    ；行車紀錄器畫面翻拍照片6 張等資為論據。
四、訊據被告固坦承有於上揭時間，駕駛本案車輛自本案停車格
    駛出至道路，且其車輛右後車輪有撞到告訴人之左後腳踝之
    事實，惟堅詞否認有何過失傷害犯行，辯稱：我在行駛時有
    看到告訴人將曳引車停在我前方且下車拆繩子，所以有靠左
    行駛，當時我的車頭已經經過告訴人了，是告訴人自己突然
    往後退一步，我車子的右後輪才會壓到他的腳，我根本沒有
    反應的時間，所以我沒有過失等語，經查：
  ■抭Q告於110 年1 月18日7 時28分許，駕駛本案車輛自本案停
    車格駛出至道路，適有告訴人將車牌號碼000-00號營業用曳
    引車（下稱本案曳引車）停放在本案停車格前方並下車在車
    旁慢車道整理車上帆布而欲綑綁車上物品，本案車輛之右後
    車輪有撞到告訴人之左後腳踝，致告訴人受有左踝壓砸傷之
    傷害等事實，業經告訴人於警詢及偵查中指訴在卷（見警卷
    第4 至6 頁，偵卷第14頁），並有道路交通事故現場圖、道
    路交通事故調查報告表■怴B■■-1、道路交通事故談話紀錄表
    、高雄市立小港醫院診斷證明書、檢察事務官製作之勘驗報
    告、本院製成之勘驗附件各1 份、現場照片3 張、行車紀錄
    器畫面翻拍照片6 張附卷為憑（見警卷第9 至13、15至16、
    18、20至24頁，偵卷第17至20頁，本院卷第125 至131 頁）
    ，是此部分事實先堪認定。
  ■豸蓿D意旨雖認被告駕駛本案車輛，有於起駛時未注意前後左
    右有無行人並讓行人優先通行之過失駕駛行為，且本案經送
    高雄市政府交通局車輛行車事故鑑定委員會鑑定，其鑑定意
    見認：被告未注意車前狀況而未採取必要安全措施保持適當
    間隔，為肇事主因，此有前開鑑定委員會出具之鑑定意見書
    存卷可考（見本院卷第57至58頁）。惟按任何人不得利用道
    路為工作場所，道路交通安全規則第140 條第3 款定有明文
    。又本院當庭勘驗卷附行車紀錄器影像光碟後，其勘驗結果
    略為：案發當日7 時28分56秒至7 時28分59秒，本案曳引車
    後方駛出被告駕駛之本案車輛；7 時28分59秒至7 時29分0
    秒，告訴人自本案曳引車後方車斗處行走至慢車道上；7 時
    29分0 秒至7 時29分4 秒，告訴人立於慢車道貼近本案曳引
    車車斗整理黃色帆布，本案車輛自本案曳引車後方駛出並已
    進入慢車道行駛，本案車輛駛入慢車道之同時有數輛機車併
    行於本案車輛左側行駛，本案車輛車頭右側後照鏡通過告訴
    人身旁（此時尚未發生碰撞）；7 時29分5 秒時，告訴人雙
    手舉起黃色帆布往慢車道拉動且其身體隨使力方向往後即慢
    車道方向移動，告訴人左腳因此進入本案車輛右後車輪行駛
    範圍，本案車輛右後車輪旋即在1 秒內撞到告訴人左腳等情
    （見本院卷第125 至131 頁所附勘驗附件）。足見被告一開
    始雖駕車自本案停車格駛出而屬起駛車輛，然於案發當日7
    時29分4 秒左右本案車輛已駛入慢車道行駛且車頭大部分轉
    正面向正前方（見本院卷第128 頁下方影像截圖），此際本
    案車輛車頭右後照鏡順利通過告訴人身旁而未發生碰撞，旋
    於同日7 時29分5 秒時，因告訴人違反上揭交通安全規則之
    規定，利用道路為工作場所而於整理本案曳引車上物品時身
    體往慢車道方向後退移動，其左腳因此進入本案車輛右後車
    輪行駛範圍內，告訴人左腳於不到1 秒之短暫時間內即遭本
    案車輛右後車輪撞擊。是本案交通事故發生時，被告所駕駛
    車輛業已順利駛入慢車道行進中，則被告車輛是否仍屬起駛
    中車輛已有疑問，且告訴人係在本案曳引車旁走動整理車上
    物品而非欲自被告車輛附近通過之行人，應無公訴意旨所指
    被告應讓行進中行人優先通行之情形存在。另被告所駕本案
    車輛車頭及右前車輪經過告訴人時，並未擦撞到告訴人，是
    被告辯稱其駕車行駛時確有注意到告訴人站立在前方路旁整
    理物品之狀況而有向左方閃避以免發生碰撞之舉動，核與上
    開勘驗結果相符，則被告是否有上開鑑定意見所指未注意車
    前狀況之疏失，已有疑慮。再者，告訴人在本案車輛車頭甫
    經過其身旁之下一秒即往慢車道方向後退致其左腳進入本案
    車輛右後車輪行駛範圍內，並旋於1 秒內發生本案交通事故
    ，且告訴人左後腳踝係遭被告車輛「右後車輪」撞擊，已如
    前述，則被告縱使盡其注意「車前」狀況之義務，仍無法察
    知其視線右後方之告訴人有突然後退之行為，遑論被告有何
    預見原貼近在本案曳引車旁整理物品之告訴人突然往車道方
    向後退之可能性，自無從苛求被告須事先預留車道空間予違
    規在道路上整理物品之告訴人任意往車道方向移動。況依上
    開交通事故發生過程，可知被告能避開危險之時間不到1 秒
    ，任何人處於被告地位，縱一直注意其車輛與告訴人間距離
    ，於見告訴人突然往後退之危險行為而緊急採取避險動作，
    客觀上亦難以避免發生碰撞，則揆諸前開說明，實難認被告
    有何違反注意義務之情事存在。
  ■吤茖奶均A若非告訴人違規利用道路作為工作場所，復為了整
    理車上物品突然往後退而改變其所在位置，被告所駕駛本案
    車輛右後車輪亦不會撞擊到告訴人左後腳踝，堪認告訴人違
    規利用道路作為工作場所整理車上物品，復突然改變原本站
    立位置往車道方向移動身體，始為肇生本案交通事故之原因
    。被告駕車既於起駛後順利駛入慢車道行進，復已注意到告
    訴人在路旁整理車上物品而駕車靠左閃避，未以本案車輛前
    半部碰撞到告訴人，顯見被告已遵守相關交通規則及實施駕
    駛行為應有之注意義務，對於不可預知、無充足時間迴避之
    告訴人突然往車道方向後退之危險行為並無預防之義務，故
    被告就本件車禍事故，自無任何應注意並能注意而不注意之
    過失可言。從而，首開公訴意旨及鑑定意見分別認被告有起
    駛車輛未禮讓行人優先通行或未注意車前狀況之過失，俱有
    未洽。
五、綜上所述，本案交通事故造成告訴人受有傷害，誠屬不幸之
    事，然檢察官所舉前開證據，至多僅能證明有此交通事故發
    生及告訴人因此受傷之事實，無從據以認定被告就本案交通
    事故有何疏未注意之過失行為，依前開法條規定及說明，自
    應為被告無罪之諭知。
據上論斷，應依刑事訴訟法第301 條第1 項前段，判決如主文。
本案經檢察官吳協展提起公訴，檢察官范文欽到庭執行職務。
中　　華　　民　　國　 111　　年　　2 　　月　　23　　日
                  刑事第五庭    法  官  林明慧
以上正本證明與原本無異。
如不服本判決應於收受判決後20日內向本院提出上訴書狀，並應
敘述具體理由。其未敘述上訴理由者，應於上訴期間屆滿後20日
內向本院補提理由書(均須按他造當事人之人數附繕本)「切勿逕
送上級法院」。
因疫情而遲誤不變期間，得向法院聲請回復原狀。
中　　華　　民　　國　 111　　年　　2 　　月　　23　　日
                                書記官  鄭永媚